臺灣臺南地方法院民事判決　　　　　　　99年度訴字第1573號
原　　　告　蔡雲英
被　　　告　林鴛鴦
上列當事人間請求遷讓房屋事件，經本院於民國99年12月28日言
詞辯論終結，判決如下：
    主  文
被告應將如附圖所示斜線部分、坐落臺南市○○區○○段七六三
、七七一、七七二地號土地上、面積五二．七一平方公尺、門牌
號碼為臺南市永康區○○○路二十三號之未保存登記建物遷讓交
還原告。
訴訟費用新臺幣壹仟貳佰貳拾元由被告負擔。
本判決得假執行。
    事實及理由
一、按訴狀送達後，原告不得將原訴變更或追加他訴，但如有擴
    張或減縮應受判決事項之聲明者，不在此限，民事訴訟法第
    255條第1項第3款定有明文。本件原告於起訴時原請求被告
    應將坐落臺南市永康區○○○路23號2層樓及其旁未保存登
    記建物全部遷讓返還予原告；嗣於起訴狀繕本送達後，減縮
    聲明為請求被告應將坐落臺南市○○區○○段771、772 、
    763地號土地（原臺南縣永康市○○段771、772、763地號土
    地）上，門牌號碼為臺南市永康區○○○路23號（原臺南縣
    永康市○○○路23號）之未保存登記建物（本院98年度司執
    字第67429號強制執行事件暫編為1565建號，下稱系爭未保
    存登記建物）遷讓交還原告，核屬減縮應受判決事項之聲明
    ，核與民事訴訟法第255條第1項第3款規定，尚無不合，應
    予准許，合先敘明。
二、原告起訴主張：
(一)原告於99年8月18日經由鈞院98年度司執字第67429號強制執
    行程序，得標買受坐落臺南市○○區○○段771地號、同段
    772地號二筆土地，及其上同段642建號和系爭未保存登記建
    物，經鈞院發給權利移轉證書，已向地政事務所辦理所有權
    移轉登記完畢。訴外人余文法未經原告同意，將系爭未保存
    登記建物出租予被告，租賃期間係自98年5月10日起至99年5
    月10日止，今原告既已得標買受前開不動產，並已辦妥所有
    權移轉登記，系爭未保存登記建物為被告無權占有，為此，
    爰依民法第767條規定，提起本訴。
(二)並聲明：如主文第1項所示。
三、被告之答辯：
(一)被告向訴外人余文法承租系爭未保存登記建物，租賃日期至
    99年5月10日，每個月皆有繳房租給訴外人余文法，已繳費
    至9月，被告現無法搬離系爭未保存登記建物。被告自97年
    承租系爭未保存登記建物，投資心血甚多，且不知道系爭未
    保存登記建物被拍賣，訴外人余文法及原告都未找被告談遷
    移事宜等語，以資抗辯。
(二)並聲明：原告之訴駁回。
四、本院依民事訴訟法第271條之1規定準用第270條之1規定，整
    理並協議兩造簡化爭點結果，兩造不爭執事項及爭執要點如
    下：
(一)兩造不爭執事項：
  1.坐落臺南市○○區○○段771、772地號二筆土地，及同段64
    2建號建物及系爭未保存登記建物原為訴外人林妙真所有，
    經本院98年度司執字第67429號強制執行事件公開拍賣前揭
    不動產，原告於99年8月18日得標買受，經本院於99年8月31
    日核發不動產權利移轉證書，原告於99年9月16日收受上開
    不動產權利移轉證書，並於99年9月21日完成所有權移轉登
    記。
  2.訴外人余文法原向林妙真承租臺南市○○區○○段624建號
    建物及暫編1565建號未保存登記建物。
  3.訴外人余文法將系爭未保存登記建物出租予被告林鴛鴦，租
    賃期間係自98年5月10日起至99年5月10日止。
  4.原告99年10月7日以西港郵局第83號存證信函通知被告應自
    系爭未保存登記建物遷出並返還上開建物。被告於99年10月
    8 日收到該函。
(二)兩造爭執要點：
    原告依民法第767條規定，請求被告應將系爭未保存登記建
    物遷讓返還原告，是否有理由？
五、本院得心證之理由：
(一)原告主張其經由本院98年度司執字第67429號清償債務強制
    執行事件拍賣程序，買受原為訴外人林妙真所有坐落臺南市
    ○○區○○段771、772地號土地，及同段642建號建物和系
    爭未保存登記建物（經本院98年度司執字第67429號強制執
    行事件測量結果，為附圖即原台南縣永康地政事務所、測量
    日期為99年5月17日之建物測量成果圖所示斜線部分，坐落
    臺南市○○區○○段763、771、772地號土地上、面積52.71
    平方公尺、門牌號碼為臺南市永康區○○○路23號），並已
    辦理所有權移轉登記完畢，而被告前向訴外人余文法承租系
    爭未保存登記建物，租賃期間係自98年5月10日起至99年5月
    10日止，被告目前仍占有系爭未保存登記建物等情，業據原
    告提出本院99年8月31日南院龍98 司執明字第67429號不動
    產權利移轉證書、土地所有權狀2紙、建物所有權狀、房屋
    租賃契約書（以上均為影本）等件為證，復經本院依職權調
    取本院98年度司執字第67429號清償債務強制執行事件卷宗
    ，核閱相符，且為被告所不爭執，是原告上開主張，自堪信
    為真實。
(二)原告又主張被告租期已屆滿，無權占有系爭未保存登記建物
    等語，雖為被告所否認，抗辯其向訴外人余文法承租系爭未
    保存登記建物，且每月皆有繳納房租予訴外人余文法，並非
    無權占用系爭未保存登記建物云云，惟查：
  1.按租賃定有期限者，其租賃關係，於期限屆滿時消滅，民法
    第450條定有明文。次按當事人主張有利於己之事實者，就
    其事實有舉證之責任，民事訴訟法第277條前段定有明文。
    又按以無權占有為原因，請求返還土地者，占有人對土地所
    有權存在之事實無爭執，而僅以非無權占有為抗辯者，土地
    所有權人對其土地被無權占有之事實無舉證責任，占有人自
    應就其取得占有係有正當權源之事實證明之，有最高法院85
    年度台上字笫1120 號判決意旨可資參照。本件原告主張被
    告無權占有系爭未保存登記建物，請求被告遷讓返還系爭未
    保存登記建物，被告對其占有系爭未保存登記建物並無爭執
    ，僅以其非無權占有云云為抗辯，則自應由被告就其之占有
    係有正當權源負舉證責任。
  2.被告抗辯其向訴外人余文法承租系爭未保存登記建物，租賃
    期間係自98年5月10日起至99年5月10日止等情，為原告所不
    爭執，應堪信為真實，故被告與訴外人余文法間就系爭未保
    存登記建物之之租賃契約業於99年5月10日租期屆至，依前
    揭條文規定，其租賃關係，應已於99年5月10日期限屆滿而
    消滅。被告雖辯稱其已繳費至9月，然未提出何證據以實其
    說，復未能舉證證明自99年5月11日起迄今有何得以占用系
    爭未保存登記建物之正當權源，是被告辯稱其並非無權占用
    系爭未保存登記建物云云，應無足採。是以，被告既未能舉
    證證明其有合法占有權源，原告主張被告無權占有系爭未保
    存登記建物，依上開說明，自堪信為真實。
(三)按所有人對於無權占有或侵奪其所有物者，得請求返還之。
    對於妨害其所有權者，得請求除去之。有妨害其所有權之虞
    者，得請求防止之，民法第767條定有明文。查原告為系爭
    未保存登記建物之所有權人，被告無權占有系爭未保存登記
    建物，已如前述，則原告依所有物返還請求權，訴請被告返
    還系爭未保存登記建物，於法洵屬有據。
六、從而，原告依物上請求權請求被告應將如附圖所示斜線部分
    、坐落臺南市○○區○○段763、771、772地號土地上，門
    牌號碼為臺南市永康區○○○路23號之未保存登記建物遷讓
    交還原告，為有理由，應予准許。
七、本件為判決之基礎已臻明確，兩造其餘之攻擊或防禦方法及
    未經援用之證據，經本院斟酌後，認為均不足以影響本判決
    之結果，亦與本件爭點無涉，無逐一詳予論駁之必要，併此
    敘明。
八、按訴訟費用，由敗訴之當事人負擔；法院為終局判決時，應
    依職權為訴訟費用之裁判，民事訴訟法第78條及第87條第1
    項分別定有明文。查本件原告請求之訴訟標的價額原為880,
    000元，原告減縮其訴之聲明後，訴訟標的價額為120,000元
    經核原告減縮後裁判費應為1,220元（至於減縮部分之裁判
    費應由原告自行負擔），是其訴訟費用確定為1,220元，爰
    依前揭規定，確定如主文第2項所示。
九、本判決所命被告遷讓交還之系爭未保存登記建物之價額未逾
    500,000元，依民事訴訟法第389條第1項第5款規定，應依職
    權宣告假執行。
十、據上論結，原告之訴有理由，依民事訴訟法第78條、第87條
    第1項、第389條第1項第5款，判決如主文。
中    華    民    國    100    年    1    月    11    日
                  民事第二庭    法  官  翁金緞
以上正本證明與原本無異。
如對本判決上訴，須於判決送達後20日內向本院提出上訴狀。如
委任律師提起上訴者，應一併繳納上訴審裁判費。
中    華    民    國   100    年    1     月    11    日
                                書記官  彭建山